臺灣高等法院臺南分院刑事判決
　　　　　　　　　　　　　　九十四年度上訴字第一八號　Ａ
上　訴　人
即　被　告　乙○○
指定辯護人　本院公設辯護人　丙○○
上列上訴人因強盜案件，不服臺灣雲林地方法院九十三年度訴字
第四七七號中華民國九十三年十一月十八日第一審判決（起訴案
號：臺灣雲林地方法院檢察署九十三年度核退偵字第一三六號）
，提起上訴，本院判決如下：
    主  文
上訴駁回。
    事  實
一、陳逸文、陳俊叡（業經原審判決後未上訴已確定）二人因施
    用毒品，缺錢購毒，乙○○因在外欠債，亦需錢還債，陳逸
    文知悉甲○○所經營位於雲林縣口湖鄉○○村○○路二之五
    六號之「永晟超商」商店（即甲○○之
    僅一人僱守店面，認有機可趁，即提議強盜該商店，陳俊叡
    、乙○○二人應允。其三人即基於意圖為自己不法所有之犯
    意聯絡，於民國九十二年十月二十四日晚上，由陳逸文提供
    其所有之水果刀二支、帽子、毛巾、口罩等物，乙○○則提
    供手套等作案工具，陳逸文復以其向不知情之友人李文志所
    借得之車號ＱＳ－６５５５號（現車號為４７００－ＨＵ號
    ）自小客車一部為作案用之交通工具。陳逸文為隱藏行蹤，
    先以有色膠帶黏貼該自小客車之車牌號碼。於當日晚上十一
    點多，陳逸文駕駛上述自小客車，搭載乙○○、陳俊叡，結
    夥三人抵達「永晟超商」前，由陳逸文負責在外把風、接應
    ，乙○○則頭戴紅色帽子、臉部掛上口罩遮掩，並戴上手套
    ，手持客觀上足對人身安全產生危害之水果刀一支，陳俊叡
    亦頭戴白色帽子、臉部圍上黃色毛巾，戴上手套，亦持客觀
    上足對人身安全產生危害之水果刀一支；乙○○、陳俊叡二
    人下車後，一前一後，於夜間侵入「永晟超商」即甲○○居
    所內。乙○○進入後，持刀對收銀櫃檯內之甲○○威嚇稱：
    「搶劫，錢拿出來。」並著手搬取櫃檯上之收銀機。甲○○
    見狀，向前制止，陳俊叡隨即持刀進入櫃檯內，作勢刺向甲
    ○○，甲○○欲奪下陳俊叡手持之水果刀，以手握住該水果
    刀刀刃部位，陳俊叡猛力抽動該水果刀，與甲○○拉扯該水
    果刀，致甲○○受有「右側上肢第四及第五手指肌腱斷裂、
    右側第五手指關節縮攣縮」之傷害（傷害部分未據告訴），
    甲○○因而不能抗拒，乙○○趁甲○○受制於陳俊叡之際，
    在旁揮舞水果刀，為陳俊叡助勢，並強行將內有現金新臺幣
    （下同）約一萬餘元之收銀機搬出「永晟超商」，陳俊叡見
    乙○○已得手，隨後跑出商店，陳俊叡持有水果刀之刀柄，
    則因與甲○○拉扯之結果，掉落於商店內。陳逸文見乙○○
    、陳俊叡已強盜得逞，隨即駕駛上述自小客車接應乙○○、
    陳俊叡二人上車，甲○○追出拍打該自小客車車窗，惟陳逸
    文仍加速駛離現場。陳逸文、陳俊叡、乙○○三人強盜得手
    後，因欠缺打開收銀機之工具，於同日（十月二十四日）夜
    間十二時許，陳逸文駕駛上述自小客車至雲林縣口湖鄉○○
    村○○路十號李清任經營之「世昌平價中心」商店，由乙○
    ○以修車為由，向不知情之李清任商借螺絲起子一支，李清
    任出借後，陳逸文、陳俊叡、乙○○三人同車至雲林縣口湖
    鄉○○村○○○道路旁，將作案用之帽子、口罩、毛巾、手
    套等物丟棄。其三人再同車前往新港大排一臺子堤防約七０
    ０公尺處，陳逸文在車內，以借得之螺絲起子，撬開該收銀
    機，取出收銀機內一萬餘元，每人各分得三千多元，隨後並
    將收銀機、水果刀等物丟到堤防外。嗣於九十三年三月二十
    一日，乙○○因良心不安，於偵查犯罪機關知悉犯人前，即
    向雲林縣警察局北港分局偵查員蕭明宗自首犯案（並靜候裁
    判）而查獲，警方並扣得陳逸文所有、陳俊叡用以攻擊甲○
    ○而掉落於商店內之水果刀刀柄一支。
二、案經雲林縣警察局北港分局報告臺灣雲林地方法院檢察署檢
    察官偵查起訴。
    理  由
一、被告乙○○未於本院審理中到庭，惟右揭事實，業據其於警
    訊、偵查及原審中坦承不諱，核與共同被告陳逸文、陳俊叡
    分別於警訊、偵查及原審中供證之情節相符（見警卷第一至
    十五頁、偵卷第四四至四七頁、六七至七二頁、原審聲卷
    第五頁、原審卷第三三、六六頁、九十三年十一月四日審判
    筆錄）；且持刀刺傷甲○○者為共同被告陳俊叡，被告乙○
    ○以修車為由，向不知情之李清任商借螺絲起子一支，共同
    被告陳逸文先以有色膠帶黏貼該自小客車之車牌號碼等情，
    亦據上開三人於原審時供承在卷（見原審卷第一０四頁反面
    、一０七頁反面、一０九頁）。
二、又被害人甲○○為「永晟超商」老闆，而該商店亦為其
    宅所在地，此為被害人甲○○於警訊時供證：伊是永晟超商
    老闆，平時以照顧該店為業，經營上開商店之地址為雲林縣
    口湖鄉○○村○○路二之五六號等語可按（見警卷第廿一頁
    ），又該商店如何於上述時間，遭二名歹徒侵入強盜搬取收
    銀機，其中一名歹徒用刀使其受傷，歹徒使用水果刀之刀柄
    掉落現場等過程，及歹徒之外觀、特徵，歹徒使用車輛之廠
    牌、外觀，被強盜收銀機價值及其內現金多寡等情，亦據被
    害人甲○○於警詢、偵查中以證人身份具結證述屬實，並提
    供店內監視攝影機所拍攝之強盜錄影設備供警方翻拍為照片
    （見警卷第二一至二三頁、第三０頁、偵卷第十五至十八頁
    、第四三頁）。
三、再車號ＱＳ－６５５５號自小客車，係李文志於九十二年十
    月二十四日當天借予共同被告陳逸文，由陳逸文當時表示借
    車出去一下子就回來，陳逸文借車出去後約一小時即還車，
    李文志對陳逸文借車用途並不知情等情，亦證人李文志之警
    詢供證在卷（見警卷第廿五、廿六頁）。
四、於九十二年十月二十四日夜間十二時許，被告等三人中，其
    中一人至其經營之商店內，以修車為由，借得螺絲起子一支
    之事實，復為證人李清任於警詢、偵查中具結證述可按（見
    警卷第廿五頁、偵查卷第四二頁），
五、再依前開「永晟超商」店內攝影機拍攝強盜過程之錄影畫面
    翻拍照片（即偵查卷第十五至十八頁）顯示：當時確有被害
    人甲○○所描述之歹徒二人（即被告乙○○、陳俊叡）侵入
    商店內，一人（即被告乙○○）持刀至櫃檯前搬取收銀機，
    另一人（即被告陳瑞叡）亦持刀進入櫃檯內與甲○○發生奪
    刀、拉扯之情況，搬取收銀機之歹徒（即被告乙○○）則持
    刀在旁作揮舞狀，並搬取收銀機往商店門口走去，另一歹徒
    （被告陳俊叡）跟隨在後，仍與甲○○拉扯該水果刀，甲○
    ○倒在商店內走道上，二名歹徒從門口離開商店等情。核與
    被告所自陳之情節相合，亦被害人甲○○指證之事實大致吻
    合。
六、被害人甲○○受有「右側上肢第四及第五手指肌腱斷裂、右
    側第五手指關節縮攣縮」之傷勢，於九十二年十月二十五日
    急診住院，施以神經肌腱縫合手術，同年十一月一日出院，
    同年十一月四日至九十三年四月十三日間，共門診追蹤治療
    八次等事實，有中國醫藥大學北港附設醫院診斷證明書一份
    可按（見警卷第二九頁）。
七、扣案之水果刀刀柄一支：卷查共同被告陳逸文供稱：該水果
    刀為其所有等語（見原審卷第三０頁）；共同被告陳俊叡供
    稱：該水果刀柄係其於現場使用所掉落等語（見原審卷第一
    ０四頁反面）；被告乙○○供稱：其所使用之水果刀係至陳
    逸文家中拿取等語（見原審卷第一一０頁）。再依扣案之刀
    柄及上述翻拍照片判斷，被告乙○○、共同被告陳俊叡當時
    所持之武器，確為水果刀。該水果刀利刃傷人，對人身安全
    自有危害，當屬兇器無訛。
八、綜上所述，被告有與共同陳逸文、陳俊叡等人為上開犯行，
    事證明確，犯行堪予認定。核被告所為，係犯刑法第三百三
    十條第一項、第三百二十八條第一項之結夥三人以上攜帶兇
    器於夜間侵入住宅強盜罪。公訴意旨認被告三人係犯同法條
    之結夥三人以上攜帶兇器強盜罪，漏論被告於夜間侵入住宅
    部分，尚有未洽，惟起訴法條相同，毋庸變更起訴法條。被
    告與陳逸文、陳俊叡二人有犯意聯絡，行為分擔，均為共同
    正犯。又被告乙○○於犯罪後，偵查機關知悉犯人前，即向
    警方自首，依法減輕其刑，此據證人即警員蕭明宗於原審審
    理時具結證述：本案於被害人甲○○報案時，警方僅取得歹
    徒作案錄影畫面之翻拍照片，無法從錄影畫面或照片中知悉
    歹徒為何人，亦無其他資料可得發覺何人涉案，係於九十三
    年三月二十一日，被告乙○○向其自首與被告陳逸文、陳俊
    叡犯下本案而查獲等語可按（見原審卷第一０二至一０三頁
    ）。
九、原審因而適用刑法第二十八條，第三百三十條第一項，第三
    百二十八條第一項，第六十二條前段之規定，並審酌被告乙
    ○○於犯後自首犯罪，坦白犯行，並供出全部犯案過程，且
    與被害人甲○○達成民事損害賠償之和解，有和解書在卷可
    參（見原審卷第一三０頁），被害人甲○○於原審時當庭表
    明原諒被告（見原審卷第六八頁反面），事後犯後態度尚屬
    良好，及被告犯罪之動機，分得現金三千多元，所得財物非
    鉅等一切情狀，量處有期徒刑三年八月。扣案之刀柄一支，
    甚為短小，外觀無其他足以傷人之處，不足認定為兇器，亦
    無何價值；該刀柄前端之刀身，與被告乙○○持有之水果刀
    則未扣案，均不為沒收之諭知。認事用法，尚無不合，量刑
    亦稱允洽，被告上訴未提出任何理由指摘原判決如何不當，
    本院無從斟酌，其上訴為無理由，應予駁回。
九、被告經合法傳喚，無正當理由不到庭，不待其陳述逕行判決
    。又共同被告陳逸文、陳俊叡二人，經原審判決後未上訴已
    確定，不另論列，併此明。
據上論斷，應依刑事訴訟法第三百六十八條，第三百七十一條，
判決如主文。
本案經檢察官劉欽銘到庭執行職務。
中　　華　　民　　國　　94　　年　　4 　　月　　21　　日
                  刑事第一庭　　審判長法　官　黃崑宗
                                      法　官　蔡長林
                                      法　官　田平安
以上正本證明與原本無異。
如不服本判決，應於收受本判決後十日內向本院提出上訴書狀。
其未敘述上訴理由者並得於提起上訴後十日內向本院補提理由書
狀（均須按他造當事人之人數附繕本）「切勿逕送上級法院」。
　　　　　　　　　　　　　　　　　　　書記官　劉岳文
中　　華　　民　　國　　94　　年　　4 　　月　　22　　日
附錄法條：
刑法第三百三十條：
 (加重強盜罪)
犯強盜罪而有第三百二十一條第一項各款情形之一者，處五年以
上十二年以下有期徒刑。
前項之未遂犯罰之。
刑法第三百二十八條：
 (普通強盜罪)
意圖為自己或第三人不法之所有，以強暴、脅迫、藥劑、催眠術
或他法，至使不能抗拒，而取他人之物或使其交付者，為強盜罪
，處三年以上十年以下有期徒刑。
以前項方法得財產上不法之利益或使第三人得之者，亦同。
犯強盜罪因而致人於死者，處死刑或無期徒刑，致重傷者，處無
期徒刑或七年以上有期徒刑。
第一項及第二項之未遂犯罰之。
預備犯強盜罪者，處一年以下有期徒刑、拘役或三百元以下罰金。
